【裁判字號】    97,易,200
【裁判日期】    970710
【裁判案由】    竊盜等
【裁判全文】
臺灣彰化地方法院刑事判決               97年度易字第200號
公  訴  人  臺灣彰化地方法院檢察署檢察官
被      告  甲○○
被      告  丁○○
上一人  之
選任辯護人  張崇哲律師
選任辯護人  張仕融律師
被      告  戊○○
上列被告等因竊盜等案件，經檢察官提起公訴（96年度偵字第
8485號），本院判決如下：
    主  文
甲○○意圖為自己不法所有，而侵占離本人所持有之物，處罰金
新臺幣肆仟元，如易服勞役，以新臺幣壹仟元折算壹日；減為罰
金新臺幣貳仟元，如易服勞役，以新臺幣壹仟元折算壹日。其餘
被訴收受贓物部分無罪。
丁○○無罪。
戊○○收受贓物，累犯，處有期徒刑陸月，如易科罰金，以新臺
幣壹仟元折算壹日。減為有期徒刑月，如易科罰金，以新臺幣
壹仟元折算壹日。
    事  實
一、戊○○前因違反毒品危害防制條例案件，經本院以90年度訴
    字第318號刑事判決判處有期徒刑1年2月，並經台灣高等法
    院台中分院駁回其上訴而確定，入監執行，於民國（下同）
    92年11月1日執行完畢。緣乙○○所有之車牌號碼M4-3539號
    自小客車及置於該車內之手機1支（序號：000000000000000
    號）於95年11月27日9時50分，在彰化縣溪湖鎮○○里○○
    道路旁遭不詳姓名年籍者所竊取，戊○○明知該手機為來路
    不明之竊贓，卻仍自不明人士予以收受使用，並置於家中，
    致其不知情之配偶甲○○自行使用。嗣於96年3月8日15時30
    分許，在彰化縣溪湖鎮○○路○段422巷15號，為警搜索查獲
    上開失竊手機1支，始查悉上情。
二、甲○○於96年1月13日起至96年3月8日之期間內某不詳時間
    ，在彰化縣溪湖鎮○○路與西環路口，拾得己○○遺留該地
    之手機1支（型號：SHARP GX-310，序號：000000000000000
    號），甲○○竟意圖為自己不法之所有，將該手機拾取而侵
    占離本人所持有之物入己，嗣經警循線始查獲上情。
三、案經彰化縣警察局芳苑分局報請臺灣彰化地方法院檢察署檢
    察官偵查起訴。
    理  由
壹、證據能力部分：
    按被告以外之人於審判外之言詞或書面陳述，除法律有規定
    者外，不得作為證據，刑事訴訟法第159條第1項固定有明文
    。惟被告以外之人於審判外之陳述，雖不符第159條之1至第
    159條之4之規定，而經當事人於審判程序同意作為證據，法
    院審酌該言詞陳述或書面陳述作成時之情況，認為適當者，
    亦得為證據；當事人、代理人或辯護人於法院調查證據時，
    知有第159條第1項不得為證據之情形，而未於言詞辯論終結
    前聲明異議者，視為有前項之同意，同法第159條之5定有明
    文。查本案於本院準備程序時，被告等就本院下列所引被告
    以外之人於審判外之言詞或書面陳述陳述均同意作為證據，
    且迄至本院審理調查證據時亦未爭執上開證據之證據能力，
    本院審酌該等言詞陳述或書面陳述作成時之情況，並無非法
    取得等不適當之情形，且經本院於審判期日依法進行證據之
    調查、辯論，被告於訴訟上之程序權，已受保障，依刑事訴
    訟法第159條之5之規定，自有證據能力。
貳、認定本件事實所依憑之證據及理由：
  一、被告甲○○部分：
    (一)涉犯侵占罪部分
      1.上開犯罪事實，業據被告甲○○於警詢、偵訊中及本院
        審理時坦承不諱（參見彰化縣警察局芳苑分局芳警分偵
        字第0960014910號卷第2頁、彰化地檢署96年偵字第848
        5號卷第14頁、本院97年易字第200 號卷第40、124頁，
        ），並有扣押物品目錄表、贓物認領保管單各1 份及行
        動電話照片4 張等件附卷可稽。而被告甲○○侵占入己
        之行動電話，係被害人己○○於 96年1月13日在彰化縣
        溪湖鎮○○路與西環路口所遺失，此據證人即被害人己○○之警詢筆錄指述綦詳（參見彰化縣警察局芳苑分局
        芳警分偵字第0960014910號卷第12頁），足徵該支行動
        電話確屬離本人所持有之物無訛。本案犯罪事證已臻明
        確，被告甲○○犯行應堪認定。
      2.核被告甲○○侵占他人遺失之行動電話，係犯刑法第33
        7條之侵占離本人所持有之物罪。爰審酌其犯罪動機、
        目的、方法、侵占物品之價值、於警詢、偵訊及本院審
        理中均坦承犯行、犯後態度等一切情狀，量處如主文所
        示之刑，併諭知易服勞役之折算標準，以示懲儆。又被
        告犯罪之時間係在96年4月24日以前，所犯合於中華民
        國九十六年罪犯減刑條例第2條第1項第3款減刑之規定
        ，依法減其宣告刑2分之1，即被告甲○○所宣告之刑應
        減為罰金新台幣貳仟元，如易服勞役，以新臺幣1千元
        折算1日。
    (二)涉犯收受贓物罪部分
      1.公訴意旨略以：同案被告戊○○明知手機（序號：0000
        00000000000號 ）為來路不明之竊贓，卻仍予以收受，
        再交付予其配偶甲○○使用，被告甲○○亦明知該手機
        為竊贓之情形下，仍予以收受，並搭配以其名義申請之
        SIM卡（門號為0000000000號）使用，因認被告甲○○
        另涉有刑法第349條第1項收受贓物罪嫌。
      2.按犯罪事實應依證據認定之，無證據不得認定其犯罪事
        實；又不能證明被告犯罪者，應諭知無罪之判決，刑事
        訴訟法第154條第2項、第301條第1項分別定有明文。次
        按認定不利於被告之事實，須依積極證據，苟積極證據
        不足為不利於被告事實之認定時，即應為有利於被告之
        認定，更不必有何有利之證據；又事實之認定，應憑證
        據，如未能發現相當證據，或證據不足以證明，自不能
        以推測或擬制之方法，以為裁判基礎；至刑事訴訟法上
        所謂認定犯罪事實之積極證據，係指適合於被告犯罪事
        實之認定之積極證據而言，雖不以直接證據為限，間接
        證據亦包括在內；然而無論直接或間接證據，其為訴訟
        上之證明，須於通常一般之人均不致有所懷疑，而得確
        信其為真實之程度者，始得據為有罪之認定，倘其證明
        尚未達到此一程度，而有合理之懷疑存在時，致使無從
        形成有罪之確信，根據「罪證有疑，利於被告」之證據
        法則，即不得遽為不利被告之認定（最高法院30年上字
        第 816號、29年上字第3105號、40年台上字第86號及76
        年台上字第4986號判例意旨參照）；且刑事訴訟法第16
        1條第1項規定：檢察官就被告犯罪事實，應負舉證責任
        ，並指出證明之方法。因此，檢察官對於起訴之犯罪事
        實，應負提出證據及說服之實質舉證責任。倘其所提出
        之證據，不足為被告有罪之積極證明，或其指出證明之
        方法，無從說服法院以形成被告有罪之心證，基於無罪
        推定之原則，自應為被告無罪判決之諭知（最高法院92
        年度台上字第128號判例參照）。
      3.本件公訴人認被告甲○○涉有上開收受贓物罪嫌，無非
        係以同案被告戊○○明知序號為 000000000000000之手
        機為竊贓，卻交付與其配偶甲○○使用，甲○○於明知
        該手機為竊贓之情形下，仍予以收受，並搭配以其名義
        申請之SIM卡（門號為 0000000000號）使用，有上開手
        機之通聯紀錄1紙佐證，為其所憑之論據。
      4.訊據被告甲○○固坦承有使用上開手機之事實，惟堅決
        否認有何收受贓物之犯行，辯稱：確實有拿手機來使用
        ，但並不知道手機是偷來的，被告戊○○把手機放在家
        裡，伊想被告戊○○沒有在用，所以就拿來用等語。經
        查：
      按刑法第349條第1項之收受贓物罪，係以行為人知悉其
        為贓物，而仍予以收受，如不知其為贓物，而有上述之
        行為，亦不能成立贓物罪；此觀該條之文義自明。又行
        為人是否有贓物之認識，應以行為人於收受時有無認識
        為要（最高法院92年台上字第5131號判決意旨參照）。
        易言之，刑法上收受贓物罪之成立，除了客觀上須行為
        人有收受之行為外，更必須以行為人對其所收受之物，
        於主觀上明知為贓物為必要，故於訴訟上欲認定行為人
        有收受贓物之犯行，審理事實之法院除須證明行為人於
        客觀上有收受贓物之行為外，更必須證明行為人於收受
        一定之物品時，於該行為人之主觀上對於其所收受之物
        有贓物之認識。
      本件被告甲○○稱係因同案被告戊○○將手機放在家裡
        ，沒有使用，便將其拿來使用，對該手機係贓物之事並
        不知情等語，業據證人即同案被告戊○○到庭具結證稱
        ：「（問：拿到手機之後，你是如何處理這支手機？）
        就是拿回家放在家裡，我沒有使用，結果我太太拿去用
        ，我也不知道。（問：有無告知你太太手機是哪裡來的
        ？）我是跟他說別人給我的，我用500 元跟別人買的，
        但是我不知道他是否知道」等語（參見本院97年易字第
        200號院卷第 82、83頁），核與被告甲○○所言相符。
        雖公訴人佐以上開手機於96年2月3日至96年2月9日間之
        通聯紀錄為證，然此通聯紀錄僅得證明被告甲○○於上
        開期間內確有使用上開手機之行為，並無法證明被告甲○○主觀上知情該手機係贓物之認識。綜上，被告甲○○陳稱並不知道上開手機為贓物等語，應非虛妄，被告
        甲○○前揭辯詞堪予採信。
      公訴人所提出之證據既未能證明被告甲○○係明知上開
        手機為贓物而收受使用，自難以該罪相繩，此外，復查
        無其他證據足認被告甲○○有公訴人所指收受贓物之犯
        行，揆諸首開說明，本案被告甲○○收受贓物之犯罪即
        屬不能證明，自應就此收受贓物罪部分為無罪之諭知。
  二、被告丁○○部分：
    (一)公訴意旨略以：被告丁○○基於為自己不法所有之意圖，
      於95年11月27日至95年12月23日期間內之不詳時間、地點
      ，竊取乙○○所有之手機1支（序號：000000000000000號
      ）後，再將之贈予同案被告戊○○。
    (二)按犯罪事實應依證據認定之，無證據不得認定犯罪事實，
      又不能證明被告犯罪者，應諭知無罪之判決，刑事訴訟法
      第154條第2項、第301條第1項分別定有明文。而事實之認
      定，應憑證據，如未能發現相當之證據，或證據不足以證
      明，自不能以推測或擬制之方法，以為裁判基礎（最高法
      院40年臺上字第86號判例意旨參照）。又認定犯罪事實所
      憑之證據，雖不以直接證據為限，間接證據亦包括在內；
      然而無論直接或間接證據，其為訴訟上之證明，須於通常
      一般之人均不致有所懷疑，而得確信其為真實之程度者，
      始得據為有罪之認定（最高法院76年臺上字第4986號判例
      意旨參照）。
    (三)本件公訴人認被告丁○○涉有前揭竊盜罪嫌，無非係以同
      案被告戊○○之證詞，稱該手機（序號：00000000000000
      0號）係被告丁○○交付予伊，伊才拿給其配偶即同案被
      告甲○○使用等語，復佐以證人即被害人乙○○之警詢筆
      錄、前揭手機之通聯紀錄、證人即同案被告戊○○於警詢
      、偵訊及本院審理中之證述為其論證依據。
    (四)訊據被告丁○○堅詞否認有竊盜之犯行，稱：伊沒有竊盜
      手機，亦沒有將手機交付予同案被告戊○○。另辯護人陳
      稱：被告丁○○係從事汽車修配工作，並兼營拖吊業務，
      養成一但發現可疑車輛時，便會向認識之員警查詢是否為
      失竊車輛，是否需要協助拖吊之習慣，因此被告丁○○於
      95年底時，發現前揭自小貨車後，即打電話向認識之員警
      陳金標查詢該車之資料，嗣後得知該車為贓車，即協助員
      警陳金標將該車拖吊至萬興派出所，而在拖吊當中，被告
      丁○○從未進入該車內，如何可能竊取車內之手機？公訴
      人之起訴事實中，對被告丁○○如何竊取手機全然未著墨
      並舉証以實其說，又縱同案被告戊○○之指述為真，亦僅
      能證明被告丁○○有交付手機之事實，手機取得之原因諸
      多，實無從證明被告丁○○有竊盜犯行；另同案被告戊○○前供稱：係被告丁○○主動要送給他，復改稱：他去要
      債時，被告丁○○始以該手機抵債，說詞已前後反覆，且
      因被告丁○○曾在他案證述同案被告戊○○涉有販毒犯行
      ，又疑心被告丁○○與其妻有染，故證人即同案被告戊○○之証言真實性已屬堪虞，證言不可信等語。經查：
    1.證人即同案被告戊○○於偵訊時具結證稱：「（問：乙○○的手機何來？）是車行的老闆丁○○（原名陳東榕）拿
      給我的，他說那支手機沒有在使用要給我用，我有問他這
      手機是否有問題，如果有問題就要找他，這手機我沒有使
      用放在家裡，當時我沒有想到會有問題。（問：你有手機
      為何還拿丁○○的手機？）因為他要送我，我想手機也要
      很多錢，我拿那支手機想說可以給家人使用，我那支手機
      就放在溪湖家裡」等語（參見彰化地檢署96年偵字第8485
      號卷第15頁），又於本院審理中具結證述：「（問：那支
      手機哪裡來的？）是丁○○拿給我的。（問：時間、地點
      為何？）我被抓之前大約將近一個月前拿給我，日期我忘
      記了。（問：在哪裡拿給你的？）在丁○○的修車廠。（
      問：他為什麼拿給你？）因為他欠我錢，向我借過錢。（
      問：借錢跟他拿手機有何關係？）我去跟他要錢，結果他
      拿手機給我，叫我隨便算，我就說五百元，用扣的而且我
      沒有收他利息，而且我跟他有仇恨」等情（參見本院97年
      易字第200 號院卷第82頁），證人即同案被告戊○○對於
      被告丁○○究竟將手機贈與或抵銷債務予伊前後說詞不一
      且交代不清；另據證人即丙○○○○於本院審理時到庭具
      結證稱：「（問：被告丁○○之前有無向你查過車子有無
      是贓車？）之前沒有，只有一次，時間是去年，我在萬興
      派出所服務中，他有請我幫他查詢有一輛小貨車是否為贓
      車。（問：詢問完贓車後，你如何答覆？）我告訴他是贓
      車後，我告訴所長去現場埋伏。（問：車是誰交給你？）
      我去埋伏，確實該車遭到破壞，我請丁○○將車子拖回派
      出所。（問：丁○○請你查贓車，是否用電話打給你？）
      是的，他是打我的手機，但是地點我不知道。（問：你到
      現場的時候，丁○○是否在現場？）沒有，丁○○是在工
      廠，那台車子是停放在丁○○工廠的附近，我是跟他約在
      他的工廠，請他帶我去現場。（問：丁○○打電話給你的
      時候，電話的內容為何？）就是講說有台車子擋在市區，
      已經一、二天，查查看是否為贓車」等情（參見本院97年
      易字第200 號院卷第80、81頁），衡與被告丁○○所述發
      現該小貨車為贓車之過程相符。又證人即同案被告戊○○
      於本院審理時具結證述「（問：剛剛你說跟丁○○有仇恨
      ，是什麼仇恨？）他曾經跟他朋友帶我太太去旅社睡覺，
      他欠我錢，他不還我，而且我們有吵過架，而且他還陷害
      我販賣毒品，說是他跟我買毒品」等語（參見同上院卷第
      83頁），亦可知被告丁○○辯稱證人戊○○與其有仇恨之
      情為真實。
    2.雖被害人乙○○所有之手機係與其所有之自小貨車同時遭
      竊，然被告丁○○從事汽車修護之工作，在工作地點附近
      發現可疑車輛會特別加以注意，本為職業上之習慣與需要
      ，如僅因前揭手機與車輛同時失竊，而認發現失竊車輛之
      人即為偷竊手機之人，論理上顯有跳躍之疑。又雖有證人
      即同案被告戊○○之指證，然證人戊○○自承與被告丁○○宿有怨仇，對被告丁○○在他案證述其販毒之事懷恨在
      心，並疑心被告丁○○與其妻有染，故證人即同案被告戊○○之證詞已有誣攀之虞，且其證言又前後反覆不一，堪
      認證人即同案被告戊○○之證詞委無足採，不能作為認定
      被告丁○○竊盜之證據。
    3.綜上，公訴人所舉之證據既不能使本院形成被告丁○○有
      竊盜罪行之確信，被告丁○○自難以竊盜罪相繩。此外，
      依卷內資料復查無其他證據足認被告丁○○確有如公訴人
      起訴之犯行，揆諸前開說明，自應為被告丁○○無罪之諭
      知。
  三、被告戊○○部分：
    (一)訊據被告戊○○否認有收受贓物之犯行，並辯稱：手機係
      車行的老闆即同案被告丁○○拿給伊的，伊當時有跟被告
      丁○○說如果手機有問題的話，伊會說是被告丁○○給他
      的；伊並不知道那支手機是贓物，如果知道的話，就不會
      把他帶回家使用云云。惟查：
    1.按刑法上贓物罪之成立，不論行為人其行為態樣為收受、
      搬運、寄藏、故買或牙保，要皆以行為人對其所收受、搬
      運、寄藏、故買或牙保之物，於主觀上明知為贓物為必要
      ，因此主觀狀態存在於行為人本身，除非行為人自白此一
      犯罪主觀構成要件，否則於訴訟上欲探究行為人有無此種
      贓物之主觀認識，類皆以情況證據為認定該主觀犯意之證
      據方法。而訴訟法之證明及認定事實，乃歷史之證明及推
      論，與自然科學上之實驗證明不同，後者得以實驗求證完
      全一致或符合，然前者僅綜合事後之諸事證，以推論高度
      之蓋然性，其推論所得之概括認定，通常之人皆可確信為
      真實而無庸置疑即足（最高法院84年度臺上字第5129號判
      決意旨參照）。
    2.雖被告戊○○辯稱手機係車行老闆即同案被告丁○○交付
      予伊的，惟被告戊○○對於該手機究竟是同案被告丁○○
      贈與還是抵銷債務予伊，言詞閃爍且前後說詞不一，已如
      前述。另被告戊○○於本院審理時亦自承：「（問：你有
      無問他手機是哪裡來的？）有的，我有跟他說如果手機有
      問題的話，我就會說他給我的，他有告訴我手機是撿到，
      又改稱是朋友給他的」等語（參見本院 97年易字第200號
      卷第82頁），足見被告戊○○對該手機之來源存疑，亦有
      該手機應為贓物之認知。
    3.被告戊○○指述該手機為同案被告丁○○所交付之證詞顯
      不可採，已如前述，則該手機既與被害人乙○○所有之自
      小貨車一同失竊，自屬贓物，被告戊○○無法合理交代該
      手機之來源，主觀上顯明知該手機來路不明，為贓物，卻
      仍予收受，另有證人即同案被告甲○○之警詢筆錄附卷可
      查，本件事證明確，被告戊○○收受贓物之犯行，自堪認
      定。
    4.核被告戊○○所為，係犯刑法第349條第1項之收受贓物罪
      ，又被告戊○○曾因違反毒品危害防制條例案件，經本院
      以 90年度訴字第318號刑事判決判處有期徒刑1年2月，其
      不服提出上訴，嗣經台灣高等法院台中分院駁回其上訴而
      告確定，入監執行，於 92年11月1日執行完畢等情，有臺
      灣高等法院被告前案紀錄表、臺灣彰化地方法院檢察署刑
      案資料查註紀錄表各 1份在卷可憑，其於有期徒刑執行完
      畢後， 5年內故意再犯本件有期徒刑以上之罪，為累犯，
      應依刑法第 47條第1項之規定加重其刑。爰審酌被告有多
      項前科紀錄、素行不良，且被告犯後未能坦承犯行，更飾
      詞掩飾、推卸責任，及其犯罪目的、手段等一切情狀，爰
      酌情量處如主文所示之刑，並諭知易科罰金之折算標準，
      以示懲儆。另被告戊○○犯罪之時間係在 96年4月24日以
      前，所犯合於中華民國九十六年罪犯減刑條例第2條第1項
      第3款減刑之規定，依法減其宣告刑 2分之1，即被告戊○○所宣告之刑應減為有期徒刑月，如易科罰金，以新臺
      幣1千元折算1日。
據上論斷，應依刑事訴訟法第299條第1項前段、第301條第1項，
刑法第337條、第349條第1項、第41條第1項前段、第42條第3項
前段、第47條第1項，刑法施行法第1條之1第1項、第2項前段、
中華民國九十六年罪犯減刑條例第2條第1項第3款、第7條、第9
條，判決如主文。
本案經檢察官陳茂榮到庭執行職務。
中    華    民    國    97    年    7     月    10    日
                  刑事第三庭      法  官  姚銘鴻
以上正本證明與原本無異。
如不服本判決，應於判決送達後10日內，向本院提出上訴書狀，
上訴書狀應「敘述具體上訴理由」，並按他造當事人之人數附繕
本。「切勿逕送上級法院」。
告訴人或被害人對於判決如有不服具備理由請求檢察官上訴者，
其上訴期間之計算係以檢察官收受判決正本之日期為準。
中    華    民    國    97    年    7     月    10    日
                                      書記官  郭佳雯
 中華民國刑法第320條
（普通竊盜罪、竊佔罪）
意圖為自己或第三人不法之所有，而竊取他人之動產者，為竊盜
罪，處 5 年以下有期徒刑、拘役或 5 百元以下罰金。
中華民國刑法第349條
（普通贓物罪）
收受贓物者，處 3 年以下有期徒刑、拘役或 5 百元以下罰金。
搬運、寄藏、故買贓物或為牙保者，處 5 年以下有期徒刑、拘役
或科或併科 1 千元以下罰金。
中華民國刑法第337條
（侵占遺失物罪）
意圖為自己或第三人不法之所有，而侵占遺失物、漂流物或其他
離本人所持有之物者，處5百元以下罰金。


司法院資訊處製作；財團法人民間司法改革基金會備份。
